臺灣板橋地方法院刑事判決　　　　　　　　　　　　九十二年度訴字第一八三七號
　　公　訴　人　臺灣板橋地方法院檢察署檢察官
　　被　　　告　丁○○
　　指定辯護人　本院公設辯護人庚○○
　　被　　　告　丙○○
　　選任辯護人　林慈發　律師
右列被告等因殺人未遂案件，經檢察官提起公訴（九十二年度偵字第一０八六一號）
，本院判決如左：
    主  文
丁○○、丙○○均無罪。
    理  由
一、公訴意旨略以：被告丁○○、被告丙○○與告訴人己○○係鄰居關係，素有不睦
    ，詎料被告丁○○、丙○○竟基於共同殺人之犯意聯絡，於民國九十二年三月十
    三日十二時許，趁告訴人己○○行經所居住之臺北縣三重市○○○路二十八巷八
    號二樓之樓梯間，由被告丙○○以鞋跟、丁○○手持不明利器，共同毆打告訴人
    己○○之頭部、臉部及腿部，告訴人己○○遭毆擊後心有不甘，下樓找朋友訴苦
    ，於十五分鐘後再度回到前述樓梯間，竟遭被告丁○○、丙○○聯手將告訴人己○○推下樓梯，後因鄰居辛○○及時送醫而免於一死，但受有頭部外傷、左顴骨
    骨折、左下肢撕裂傷、右眼眶血腫之傷害。因認被告丁○○、丙○○涉有刑法第
    二百七十一條第二項、第一項殺人未遂罪嫌。
二、按犯罪事實應依證據認定之，無證據不得認定犯罪事實；又不能證明被告犯罪者
    ，即應諭知無罪之判決，刑事訴訟法第一百五十四條、第三百零一條第一項分別
    定有明文。告訴人之告訴，係以使被告受刑事訴追為目的，是其陳述是否與事實
    相符，仍應調查其他證據以資審認，最高法院五十二年度台上字第一三００號著
    有判例。次按認定犯罪事實所憑之證據，雖不以直接證據為限，間接證據亦包括
    在內；然而無論直接或間接證據，其為訴訟上之證明，須於通常一般之人均不致
    有所懷疑，而得確信其為真實之程度者，始得據為有罪之認定，倘其證明尚未達
    到此一程度，而有合理之懷疑存在時，事實審法院復已就其心證上理由予以闡述
    ，敘明其如何無從為有罪之確信，因而為無罪之判決，尚不得任意指為違法。最
    高法院七十六年台上字第四九八六號判例可資參照。
三、本件公訴人認被告丁○○、丙○○涉有殺人未遂罪嫌，無非以上揭事實，業據告
    訴人己○○指述歷歷，且有證人戊○○○、辛○○之證詞為據，復有馬偕醫院診
    斷證明書、急診病歷資料、佑民綜合醫院診斷證明書、病歷資料及現場照片十五
    張、被告丁○○、丙○○與告訴人之合照一張資以為據。訊據被告丁○○、丙○○堅詞否認上開犯行，被告丁○○辯稱當日他看到告訴人毆打被告丙○○，問告
    訴人為何打女人，後來二人就互毆幾下，但是都無受傷，之後二人分開，告訴人
    就下樓，之後伊去告訴人家中向告訴人之配偶戊○○○抱怨，沒多久，就聽到告
    訴人聲音，伊從告訴人家中出來，就發現告訴人跌的四腳朝天等語。公設辯護人
    為被告丁○○辯稱：告訴人於警詢、偵查中之陳述，依刑事訴訟法第一百五十九
    條第一項之規定無證據能力；而證人戊○○○偵查中之證詞未經具結，依刑事訴
    訟法第一百五十八條之三規定不得作為證據；又告訴人與被告二人素有嫌隙，其
    指述難免有偏頗之嫌，且告訴人之供述先後不一，顯有瑕疵，難以採信；而證人
    戊○○○、辛○○並未親眼目睹被告二人毆打告訴人以及告訴人跌下樓之情形，
    渠等證詞不能對被告為不利之認定；甚者，證人乙○○醫師已證稱告訴人之傷勢
    應係摔傷之可能性較大，足徵被告並無持兇器殺傷告訴人等語。被告丙○○則辯
    稱當日伊買東西回來，與告訴人發生爭吵，告訴人並出手壓住伊欲毆打伊，後來
    被告丁○○就過來，與告訴人二人互打數下就分開，告訴人身上、臉上均未受傷
    ，之後告訴人下樓，而當時被告丁○○在告訴人家中向告訴人之配偶戊○○○陳
    述告訴人欺負伊之事，告訴人嗣後上樓來之後，看到伊站在他家門口，要用腳踢
    伊，伊閃開了，告訴人卻踩空掉下樓去等語。選任辯護人為丙○○辯稱：告訴人
    對於為何掉下樓之說詞互相矛盾，其指述顯然欲入被告於罪，且告訴人之指述中
    有無持兇器一節，於偵查、審理中之陳述南轅北轍，且本案並無扣得相關證物足
    證被告有使用兇器，況且被告並無持兇器傷害告訴人以及推告訴人下樓，已有內
    政部警政署刑事警察局測謊結果通知書可證，又二樓樓梯間並無大量血跡，足見
    當時根本無激烈之打鬥等語。
四、經查：
  (一)按民國九十二年一月十四日修正通過之刑事訴訟法施行前，已繫屬於各級法院之
    案件，其以後之訴訟程序，應依修正刑事訴訟法終結之。但修正刑事訴訟法施行
    前已依法定程序進行之訴訟程序，其效力不受影響，修正刑事訴訟法施行法第七
    條之三定有明文。又依該施行法第七條之二規定，修正刑事訴訟法第一百五十八
    條之三、第一百五十九條係自九十二年九月一日施行。次按「刑事訴訟法係採自
    由心證主義，對於證據之種類並未設有限制，被害人在警局之陳述，亦得採為認
    定犯罪事實之證據資料，並非刑事訴訟法第一百五十九條所謂不得作為證據之情
    形。至其證明力如何，則由法院自由判斷。」該二修正條文施行前未停止援用之
    最高法院七十二年台上字第一二○三號判例要旨可供參酌。是告訴人於警詢、偵
    查中之指述，依現行刑事訴訟法第一百五十九條規定雖屬傳聞證據，然其於九十
    二年五月七日製作之警詢筆錄、九十二年六月十三日、六月二十七日之偵訊筆錄
    ，係依施行前之刑事訴訟法進行之程序，其效力不生影響。而證人戊○○○於九
    十二年六月十三日檢察官訊問時，雖未經具結程序而證述，然依循上開最高法院
    判例意旨，在九十二年一月十四日修正通過之刑事訴訟法施行前，刑事訴訟法對
    於證據種類並無限制，證人未經具結之證詞之證明力如何，係由法院自由判斷，
    是告訴人於警詢、偵查中之指述及戊○○○於偵查中之證詞有證據能力，先與敘
    明。
  (二)告訴人於警詢指稱曾因被告二人以尿液、糞便澆花，告訴人加以制止等事雙方發
    生摩擦，而被告丁○○亦稱告訴人以前在家中經營賭場，後來賭場遭警方查獲，
    告訴人一直懷疑係伊向警方檢舉，相處不是很融洽等語，而被告丙○○亦稱告訴
    人常破壞伊於頂樓所種之菜、花盆，長期受告訴人欺負等情，有告訴人與被告二
    人警詢筆錄為憑，足見告訴人與被告二人長期關係不良，素有怨隙，告訴人之指
    述是否可採，應有存疑。而告訴人於警詢中指稱於九十二年三月十三日中午欲外
    出時，被告丙○○持鞋跟攻擊伊頭部，被告丁○○手持利器毆打伊頭部、臉部、
    下腿等處，導致伊多處受傷，伊昏迷之後，又將伊從二樓推到一樓等語（請見偵
    查卷第十二頁正面）。於九十二年六月十三日偵查中稱被告二人聯手毆打伊，伊
    不知他們拿何東西傷伊，還拿不明東西打伊頭部，但伊不知道係何人持兇器，他
    們有人推伊下樓使伊跌下樓，但不知道是何人推的等語（請見偵查卷第四十七頁
    背面、第四十八頁正面）。九十二年六月二十七日偵查中又稱：剛一開始被打幾
    下，不是很嚴重，伊下去找朋友聊天，約過十五分鐘又上樓，看到被告二人在伊
    家門口，被告二人用手打伊頭部，之後就拳打腳踢，且二人一同將伊推下樓等語
    （請見偵查卷第五十五頁背面）。告訴人於本院九十二年八月二十五日審理中稱
    被告丙○○先抱住伊，然後被丁○○拿東西打伊。不知道誰打傷，被告二人推他
    下樓等語。（請見本院九十二年八月二十五日訊問筆錄），基上可知，告訴人對
    於被告二人以何種兇器毆打伊，係以鞋跟、利器，抑或不明利器、或徒手毆打；
    如何毆打告訴人，究竟二人一起出手毆打，或是被告丙○○抱住告訴人，由被告
    丁○○出手毆打；被告以手毆打告訴人頭部或以不明利器毆打頭部；究竟係何人
    推伊下樓等說詞均先後不符，有重大瑕疵存在。
  (三)次者，馬偕醫院診斷證明書、病歷資料、佑民綜合醫院診斷證明書及病歷、及告
    訴人受傷照片等，固足證明告訴人受有頭部外傷、左顴股骨折、左下之撕裂傷等
    傷害，然不足以證明告訴人指稱之情形屬實。再查，醫師乙○○即告訴人送急診
    時之主治醫師到庭結證證稱當初告訴人送來急診時，意識清楚，其右眼血腫應是
    撞擊造成，而頭部、腿部裂傷之傷口均不平整，不像是利器所傷，依其經驗判斷
    應係摔傷所致，且當時有聽到有人說告訴人是從樓梯上摔下來，但不確定是告訴
    人親口說的等語。（請見本院九十三年六月二十九日審判筆錄第五頁至第七頁）
    ，是以告訴人之傷口依處理傷口之醫師研判係摔傷所致，並非以不明利器所傷，
    且送醫之時，告訴人仍處清醒狀態，並未陳稱係遭鞋跟或不明利器所傷，是告訴
    人所指稱遭被告二人以鞋跟、不明利器毆打伊頭部、腿部之言，核與事實不符，
    且警方亦未扣得任何兇器、或鞋跟等足以佐證告訴人所言實在。再以，從現場照
    片觀之，一樓樓梯口有大量血跡，而二樓樓梯間以及一樓至二樓之樓梯並無血跡
    噴濺存在，而最先至現場處理之警員甲○○到庭結證證稱：當時勤務中心通報有
    人打架，伊先到醫院照相，發現告訴人意識清醒，再到現場時發現血跡分佈在一
    樓樓梯口，而一樓到二樓樓梯上僅有沾有血跡之部分腳印，而二樓樓梯間沒有血
    跡噴濺痕跡等語（請見本院九十三年四月二十九日審判筆錄第十二至第十六頁）
    ，而告訴人腿部裂傷將近二十公分，勢必於受傷處留下較多血跡，倘若被告二人
    在二樓樓梯間以不明利器攻擊告訴人頭部、腿部，在二樓樓梯間應有較多血跡分
    佈，且如將告訴人從二樓推下一樓，一樓到二樓樓梯之間亦應有血跡分佈，何以
    二樓樓梯間、一樓至二樓樓梯均未見血跡分佈，而僅有血液沾染之痕跡，是公訴
    人所指被告丁○○手持不明利器、被告丙○○持鞋跟在二樓樓梯間毆打告訴人頭
    部、臉部、腿部之情形，即與事實不符。又倘若被告二人有殺人之犯意，何以於
    第一次毆打告訴人後，讓告訴人離開現場並前往一樓，而於告訴人回來之際，方
    將告訴人推下樓，公訴人指稱被告以殺人犯意持鞋跟、不明利器毆打告訴人之認
    定，衡與常情不符。第查，證人戊○○○即告訴人之配偶於偵查中證稱被告二人
    聯手毆打伊先生，伊雖沒有看到他們二人有拿刀，但是伊先生腿上有刀傷，伊因
    為行動不便一直求對方，但是被告丁○○一直打伊先生頭部、肚子、身體，後來
    伊先生身上一直流血，但還是走下樓，伊叫他回來，他一直不回來，後來一定是
    被告二人將伊先生推下去的，但是伊沒有看到伊先生掉下去之情形等語（請偵查
    卷第四十八頁正、背面）。倘告訴人第一次遭被告等毆打時，身上不斷流血，何
    不儘快前往醫院治療，竟下樓聊天後再折返家中，顯與常情不符；如當時告訴人
    身上流血，何以二樓樓梯間未有血跡噴濺痕跡；且證人戊○○○之說詞與告訴人
    所稱第一次被打情形，不很嚴重相互矛盾，是以證人戊○○○所稱被告二人毆打
    告訴人，導致告訴人受傷流血之說詞，並無可信，且證人戊○○○亦未目睹告訴
    人跌下樓之情形，其逕自推論被告二人推告訴人下樓之詞，實乃臆測之言，諉無
    足採。又證人辛○○於偵查及本院審理中結證證證稱在一樓樓下有聽到「不要把
    他打死，我願意給你們跪」之聲音等語（偵查卷第五十六頁正、背面、本院審判
    筆錄九十三年四月二十九日審判筆錄第五頁），然證人在一樓聽到爭吵聲，能否
    清楚聽見爭執者所陳述之話語以及判斷係何人間之對話，容有疑問，且證人未親
    眼見到被告二人毆打告訴人，亦未目睹被告二人將告訴人推下樓，是以僅從聽到
    上開聲音，無從認定被告二人以殺人之故意，傷害告訴人以及將告訴人推下樓。
    公訴人另以告訴人較被告丙○○年長，而依照片顯示告訴人之體重遜於被告丙○○，即認定告訴人並無力量足以將被告丙○○壓倒在地，被告辯稱之詞並無可信
    云云。然查，告訴人之身高顯然高於被告丙○○，體型較被告丙○○略微清瘦，
    然而男女有別，體力亦有所不同，況且每人健康狀況不一，縱年齡有所差距，未
    必年長者之體力遜於較年輕者，是以未經科學方法驗證，公訴人即斷言告訴人並
    無可能將被告丙○○壓制在地，而認定被告二人辯解之詞不實在之推定，甚為率
    斷而無實據。
  (四)按測謊鑑定，形式上須符合測謊基本要件，且必實質上符合待證事實需求，始生
    測謊實體價值之判斷而定得否賦予證明力，如未加區分測謊證據之屬性，即逕認
    其具有證據能力，與證據法則自屬有違。故測謊程序形式要件之檢驗，如：須受
    測人同意配合、依賴施測人員之技術與經驗、測謊儀器須良好且運作正常、受測
    人身心及意識狀態須正常等項，茍測謊程序形式上之要件有所欠缺，即足以動搖
    測謊整體結構而影響測謊結果之實質。最高法院九十一年台上字第六五一九號判
    決可資參照。本件經本院囑託內政部警政署刑事局對於被告丁○○、丙○○進行
    測謊，結果「壹：受測人丁○○對於測前會談中陳述案情時聲稱（一）：沒有拿
    任何東西擊打己○○先生；（二）沒有動手將己○○推下樓，經測試並無不實反
    應。貳、受測人丙○○於測前會談中陳述案情時聲稱沒有拿東西及打己○○先生
    ；（二）沒有動手將己○○先生推下樓，經測試並無不實反應。」而被告二人均
    同意配合測謊，且其身心及意識均正常，有測謊儀器測試具結書二份附卷為憑，
    而內政部警政署刑事警察局進行之測謊程序，係先進行測謊前階段準備，包含謊
    前會談與擬訂測謊問題後，經Ｐｏｌｙｇｒａｐｈ儀器先以刺激測試法【Ｔｈｅ
    　Ｓｔｉｍｕｌａｔｉｏｎ　Ｔｅｓｔ（ＳＴ）】檢測生理反應情形及熟悉測試
    後，再以ＤｏＤＰＩ區域比對法【Ｔｈｅ　ＤｏＤＰＩ　Ｚｏｎｅ　Ｃｏｍｐａ
    ｒｉｓｏｎ　Ｔｅｃｈｎｉｑｕｅ（ＺＣＴ）】及沈默回答法【Ｔｈｅ　Ｓｉｌ
    ｅｎｔ　Ａｎｓｗｅｒ　Ｔｅｓｔ（ＳＡＴ）　】測試，以數據分析法比對分析
    ，而得出上開結果，有該局九十三年三月五日刑鑑字第○九三○○五一七○六號
    鑑驗結果通知書在卷可按，且有測謊圖譜分析量化表、測謊鑑定說明書、對於題
    組發問時反應之圖型紀錄附於上開函可憑，而本案施測員陳振煜警官曾前往美國
    康乃迪克州警局、加拿大等地研習測謊等刑事鑑識課程，並完成美國聖地牙哥貝
    克斯特Ｂａｃｋｓｔｅｒ測謊學校第四十一期測謊人員進階課程結訓，本件測謊
    儀器係美國ＬＡＦＡＹＥＴＴＥ儀器公司ＬＸ３００型電腦化測謊儀，其功能運
    作一切正常，且測謊環境並無不當外力干擾，有該局九十三年四月三十日刑鑑字
    第○九三○○五七三九六號函可資參照，是測謊鑑定結果既經專業之施測人員陳
    振煜依循正確之測謊作業程序做出上開結果，所得之測謊結果應有證據能力，堪
    予採信。
  (五)綜上所述，參互印證，告訴人之指述諸多瑕疵，其指述被告二人持不明利器、鞋
    跟毆打及遭推下樓等情節，並無他人目睹，而證人戊○○○、辛○○之證詞亦難
    作為不利被告之認定，此外，內政部警政署刑事警察局之測謊鑑定書足徵被告二
    人辯解有相當程度之真實性，是自不得僅憑告訴人受有上揭傷害，認定被告二人
    確有殺人未遂之犯行。被告等辯稱之言應可採信。
五、據上所陳，本件依檢察官提出之證據尚不足以證明被告二人有公訴人所指之殺人
    未遂犯行，而對於被告二人是否犯罪尚有合理懷存在，復查無積極證據足資證明
    被告有右述犯行，揆諸首開說明，犯罪尚屬不能證明，均應為被告等無罪之諭知
    。
據上論斷，應依刑事訴訟法第三百零一條第一項，判決如主文。
本件經檢察官程秀蘭到庭執行職務。
中　　　華　　　民　　　國　　九十三　　年　　　七　　　月　　 十三 　　日
                              臺灣板橋地方法院刑事第十四庭
                                  審判長法  官 趙義德
                                        法  官 楊明佳
                                        法  官 絲鈺雲
右正本證明與原本無異
如不服本判決應於送達後十日內向本院提出上訴狀
                                        書記官 許清秋
中　　　華　　　民　　　國　　九十三　　年　　　七　　　月　　  二十　　日
